【裁判字號】    98,財管,75
【裁判日期】    981130
【裁判案由】    選任遺產管理人
【裁判全文】
臺灣桃園地方法院民事裁定              98年度財管字第75號
聲  請  人  財政部臺灣省北區國稅局
法定代理人  陳文宗
相  對  人  甲○○（亡）
上列聲請人聲請選任相對人甲○○之遺產管理人事件，本院裁定
如下：
    主  文
指定財政部國有財產局為相對人甲○○之遺產管理人。
准對被繼承人甲○○（女，民國○○年○月○○日生，身分證統一編號
：Ｚ000000000號，最後住所：桃園縣新屋鄉○○村○鄰○○○路○
段257號）之大陸地區以外之繼承人為承認繼承之公示催告。
聲請人應於收受本裁定之日起貳拾日內，將本裁定登載於公報、
新聞紙或其他相類之傳播工具。
如有被繼承人甲○○之大陸地區以外之繼承人，應自本公示催告
最後登載公報、新聞紙或其他相類之傳播工具之日起壹年內向本
院陳報承認繼承，如不於公示期限內申報承認繼承時，被繼承人
之遺產於大陸地區之繼承人依法繼承、清償債權並交付遺贈物後
有賸餘者歸屬國庫。
聲請程序費用由被繼承人甲○○之遺產負擔。
    理  由
一、按先順序繼承人均拋棄其繼承權時，由次順序之繼承人繼承
    ，其次順序繼承人有無不明或第四順序之繼承人均拋棄其繼
    承權者，準用關於無人承認繼承之規定，此民法第1176條第
    6 項所定。又繼承開始時，繼承人有無不明，而無親屬會議
    ，或親屬會議未於民法第1177條所定一個月內選定遺產管理
    人時，利害關係人得聲請法院選任遺產管理人，同法第1178
    條第2 項前段亦有明文，先予敘明。
二、本件聲請意旨略以：查相對人甲○○（身分證字號：Ｚ0000
    00000，民國○○年○月○○日生），已於97年3月7日死亡，惟相
    對人滯欠85年度營業稅及營利事業所得稅本稅共1,189,964元
    ，滯納金40,881元，滯納利息至98年9月28日止為37,363元。
    且相對人之繼承人均已聲明拋棄繼承，經鈞院97年度繼字第
    653號函准予備查在案。惟依其親屬會議亦未選定遺產管理人
    ，而相對人遺產稅課稅資料參考清單所列，相對人遺有土地
    等3筆財產資料，為免因無人繼承遺產及無遺產稅納稅義務人
    ，致影響遺產管理及綜合所得稅之徵收，爰依非訟事件法第
    149條第1項規定，准予裁定指定財政部國有財產局為其遺產
    管理人，以資管理，而保稅收等語。
三、經查，聲請人前開主張，業據其提出欠稅總歸戶查詢、財政
    部臺灣省北區國稅財產歸屬資料清單、繼承系統表、本院97
    年12月26日桃院永家茂97年度繼（行政）字第653號及桃園縣
    楊梅地政事務所97年4月22日楊地登字0970001102號函暨土地
    謄本3件等件查核屬實，復經本院依職權調閱本院97年度繼字
    第653號拋棄繼承案件在卷為憑，又被繼承人死亡迄今業已逾
    1 年，顯逾民法第1177條所定1個月期間，仍無親屬會議選任
    之遺產管理人向本院陳明或向聲請人為處理債務之表示，可
    認聲請人之聲請程序為合法，併先敘明。
四、次查，遺產管理人之設，旨在管理保存及清算遺產，以免遺
    產散失，是以遺產管理人具有相當之公益色彩；又選任遺產
    管理人，除慮及管理遺產之公平性外，須考慮其適切性，亦
    即可對其遺產、遺債之情形瞭解較深，復與遺債債權人無利
    害共同關係而得忠誠處理者，優先選任為宜；另依民法1185
    條規定，無繼承人承認繼承，其遺產於清償債權，並交付遺
    贈物後，如有謄餘，歸屬國庫；再者，國有財產法第2 條第
    1 項規定：「國家依據法律規定，或基於權利行使，或由於
    預算支出，或由於接受捐贈所取得之財產，為國有財產」；
    同法第9 條規定：「財政部承行政院之命，綜理國有財產事
    務。」「財政部設國有財產局，承辦前項事務，其組織以法
    律定之。」本件被繼承人即相對人甲○○死亡後，若無人繼
    承其遺產，依民法第1185條之規定，其賸餘遺產歸屬於國庫
    ，甲○○目前尚有遺產存在，利害關係人即聲請人復有為對
    被繼承人所遺財產為權利行使之必要，依前揭民法及國有財
    產法之規定，本院認國有財產局為管理國家財政之法定機關
    ，具有相當之公信力，且被繼承人之遺產經公示催告程序依
    法處理後所餘財產將歸屬國庫，因認以選任財政部國有財產
    局擔任本件遺產管理人為宜。爰依首揭規定選任關係人財政
    部國有財產局為被繼承人甲○○遺產之遺產管理人，並依法
    為公示催告。
五、依非訟事件法第157 條，裁定如主文。
中    華    民    國    98    年    11    月    30    日
                  家事法庭法  官  陳添喜
以上正本係照原本作成。
如對本裁定抗告須於裁定送達後10日內向本院提出抗告狀，並應
繳納抗告費新台幣1,000 元。
中    華    民    國    98    年    11    月    30    日
                          書記官  楊慧伶


司法院資訊處製作；財團法人民間司法改革基金會備份。
